臺灣桃園地方法院民事裁定
110年度司繼字第2702號
聲  請  人  石佩宜律師

被  繼承人  劉金花(亡)
上列聲請人聲請酌定遺產管理報酬事件，本院裁定如下：
    主  文
聲請人任被繼承人劉金花之遺產管理人之報酬核定為新臺幣壹拾
貳萬元。
聲請人任被繼承人劉金花之遺產管理人之代墊費用核定為新臺幣
壹萬零柒佰參拾貳元。
聲請程序費用新臺幣壹仟元由被繼承人劉金花之遺產負擔。 
    理  由
一、按遺產管理人得請求報酬，其數額由法院按其與被繼承人之
    關係、管理事務之繁簡及其他情形，就遺產酌定之，必要時
    ，得命聲請人先為墊付，民法第1183條定有明文。又遺產管
    理人之報酬，具有共益性質，依實務見解亦認屬民法第1150
    所稱之遺產管理之費用（最高法院101年度台上字第234號及
    99年度台上字第408號民事判決意旨參照），自得於遺產中
    支付。又民法第1150條所稱之「遺產管理之費用」，是以凡
    為遺產保存上所必要不可欠缺之一切費用均屬之，諸如事實
    上之保管費用、繳納稅捐、罰金罰鍰、訴訟費用、清算費用
    等是，即為清償債務而變賣遺產所需費用、遺產管理人之報
    酬（民法第1183條）或編製遺產清冊費用（民法第1179條第
    1項第1款），亦應包括在內（最高法院99年度台上字第408
    號民事判決意旨參照）。
二、本件聲請意旨略以：聲請人經鈞院107年度司繼字2418號裁
    定選任為被繼承人劉金花之遺產管理人，並即進行調閱被繼
    承人之財產及所得資料、聲請閱覽、影印相關卷宗及依法對
    被繼承人、債權人及受遺贈人為公示催告，且進行申報遺產
    稅等，惟因第三人孫惠滿提出被繼承人生前書信，稱其為受
    遺贈人，因聲請人無法確認遺囑之真正，故第三人已向臺灣
    臺北地方法院提起109年度重家繼訴字第56號交付遺贈物訴
    訟，然於訴訟審理中，第三人認需以全部遺贈物為交付，為
    避免數額與第三人主觀認知有差異，經承審法官請遺產管理
    人先行核定報酬及債權數額，避免後續移交程序無法請領，
    故有先行請求之必要，而被繼承人遺產現值為新台幣（下同
    ）9,896,253元，依財政部頒訂「代管無人承認繼承遺產作
    業要點」第13點第4項之規定，管理報酬之請求基準，為遺
    產現值1.5%，是聲請人應得請求148,443元之遺產管理報酬
    ；另聲請人於本件管理遺產期間，代為墊付費用為92,286元
    。為此爰依民法第1183條、代管無人承認繼承遺產作業要點
    等規定，聲請酌定遺產管理報酬及確定代墊費用數額等語。
三、經查：
㈠、本件被繼承人死亡後，因查無繼承人，且未有親屬會議選定
    被繼承人之遺產管理人，嗣經本院選任聲請人為被繼承人之
    遺產管理人，並遵行職務等情，經本院依職權調閱本院107
    年度司繼字第2418號、108年度司家催字第85號全卷核閱無
    誤，堪認聲請人之聲請，洵屬有據。
㈡、本院審酌聲請人因管理被繼承人遺產進行之管理工作包含：
    編製遺產清冊、聲請公示催告及登報、收受相關文件、參與
    訴訟程序及後續管理遺產之行為等情，查本件聲請人自擔任
    遺產管理人迄今處理上開事務所需時間雖非冗長但已歷經2
    年多，考量聲請人以律師身分擔任無人承認繼承遺產之遺產
    管理人，與財團法人法律扶助基金會（下稱法扶）律師同樣
    具有公益性質，並參財團法人法律扶助基金會法律扶助酬金
    計付辦法之法律扶助酬金計付標準表：「通常訴訟程序20,0
    00至30,000元」等情，斟酌聲請人處理上開事務及後續所需
    時間之久暫、耗費人力之程度等情狀，認本件核予遺產管理
    人之報酬以120,000元，即屬適當。
㈢、另聲請人主張為管理被繼承人之遺產，現已代墊92,286元費
    用之事實，固經聲請人提出各該單據收據正本在卷可稽，惟
　　其中就聲請人主張已清償之龍潭敏盛醫院醫療費用合計81,5
    54元部分，雖經聲請人提出龍潭敏盛醫院醫療費用收據18張
    及龍潭敏盛醫院函影本為證，然參諸前開收據所記載，此費
    用乃被繼承人生前所積欠之債務（即醫療費用），非屬保存
    遺產之必要費用，遺產管理人自得本於其遺產管理人之職務
    ，由遺產中支出（核銷），無庸由本院予以確定，聲請人該
    部分之聲請，與法不合，不應准許，其餘所列之費用10,732
    元，依據其提出相關收據在卷可憑，堪信為真實，應予准許
㈣、綜上，聲請人上開報酬在120,000元及墊付費用在10,732元範
    圍內，均應予准許，並裁定如主文。　　
四、依家事事件法第127條第4項，裁定如主文。
五、如對本裁定抗告須於裁定送達後10日內向本院提出抗告狀，
    並繳納抗告費新臺幣1,000元。 　　
中　　華　　民　　國　　111 　年　　1 　　月　　19　　日
                  家事法庭   司法事務官　王雯綺
以上正本係照原本作成。